【裁判字號】    99,交聲,1582
【裁判日期】    990730
【裁判案由】    聲明異議
【裁判全文】
臺灣高雄地方法院交通事件裁定        99年度交聲字第1582號
原處分機關  高雄市政府交通局
異  議  人
即受處分人  甲○○
上列異議人因違反道路交通管理處罰條例案件，對於高雄市政府
交通局民國99年5 月13日所為處分（原處分案號：高市交裁字第
裁32-B00000000號）聲明異議，本院裁定如下：
    主  文
原處分撤銷。
甲○○汽車駕駛人，駕駛汽車（自用小客車）經測試檢定酒精濃
度超過規定標準，處罰鍰新臺幣壹萬肆仟伍佰元，吊扣普通小型
車駕駛執照拾貳月，並應接受道路交通安全講習。
    理  由
一、原處分意旨略以：受處分人甲○○於民國97年10月8 日凌晨
    2 時28分許，酒後駕駛車牌號碼7389-XJ 自用小客車，行經
    高雄市三民區○○○路高速公路口東側便道，遭高雄市政府
    警察局三民二分局陽明派出所員警攔停，施以酒精濃度測試
    ，測試值呼氣後酒精濃度達每公升0.45毫克，超過法定標準
    ，而遭舉發違規。原處分機關乃以其有「汽車駕駛人酒精濃
    度超過規定標準（0.4-0.55）」，依道路交通管理處罰條例
    第35條第1 項第1 款前段，裁處罰鍰新臺幣（下同）4 萬95
    00元、吊扣汽車駕駛執照12個月，並施以道安講習之處分。
二、聲明異議意旨略以：受處分人即異議人（下略稱異議人）已
    繳納罰金且上完指定之課程，裁決書另裁處罰鍰3 萬4500元
    顯然違反行政罰法一罪不二罰，為此聲明異議，請求撤銷原
    處分等語。
三、按汽車駕駛人，駕駛汽車經測試檢定酒精濃度超過規定標準
    者，處1 萬5,000 元以上6 萬元以下罰鍰，並當場移置保管
    其車輛及吊扣其駕駛執照1 年；又汽車駕駛人，有道路交通
    管理處罰條例第35條第1 項規定之情形者，應接受道路交通
    安全講習，道路交通管理處罰條例第35條第1 項第1 款、第
    24條第1 項第2 款分別規定甚明。而所謂酒精濃度超過規定
    之標準者，依道路交通安全規則第114 條第2 款之規定，係
    指汽車駕駛人飲用酒類或其他類似物後其吐氣所含酒精濃度
    超過每公升0.25毫克（即0.25MG/L）或血液中酒精濃度超過
    0.05% 以上者。末依違反道路交通管理事件統一裁罰基準表
    原明定，呼氣酒精濃度超過0.4 MG/L以上未滿0.55MG/L而駕
    駛小型車者，處應裁處3萬4,500 元。
四、惟按一行為同時觸犯刑事法律及違反行政法上義務規定者，
    依刑事法律處罰之，但其行為應處以其他種類行政罰或得沒
    入之物而未經法院宣告沒收者，亦得裁處之，行政罰法第26
    條第1 項亦定有明文，是以就人民違反公法上義務之行為，
    除因處罰之性質與種類不同，必須採用不同方法而為併合處
    罰，以達行政目的所必要者外，原則尚不得重複處罰，惟於
    94年12月28日修正公布，並自95年7 月1 日施行之道路交通
    管理處罰條例第35條第8 項所明定：「…前項（指有酒精濃
    度超過規定標準而駕駛車輛等情形）汽車駕駛人，經裁判確
    定處以罰金低於本條例第92條第3 項所訂最低罰鍰基準規定
    者，應依本條例裁決繳納不足最低罰鍰之部分」等語，乃係
    行政罰法第26條第1 項之特別規定，從而若汽車駕駛人經判
    處之罰金刑（或有期徒刑、拘役刑易科罰金之數額）較諸該
    違規行為逕依相關行政罰則規定所裁處之罰鍰數額為低，行
    政機關就差額部分，應猶得予以裁罰，如此尚與現代民主法
    治國所揭櫫、遵行之「一事不二罰」基本原則無違，且更符
    事理之平。又按被告所犯為死刑、無期徒刑或最輕本刑3 年
    以上有期徒刑以外之罪，檢察官參酌刑法第57條所列事項及
    公共利益之維護，認以緩起訴為適當者，得定1 年以上3 年
    以下之緩起訴期間為緩起訴處分，刑事訴訟法第253 條之1
    定有明文，而依同法第253 條之2 第1 項規定，檢察官為緩
    起訴處分者，得命被告應履行一定之事項。是以緩起訴之被
    告茍確依檢察官於緩起訴處分中所課之負擔，向公益團體、
    公庫繳納捐款，則被告之財產實已減損，且就被告而言，該
    等金錢給付義務亦具有強制性、懲罰性，質言之，緩起訴處
    分所課負被告應向公益團體、公庫繳納捐款等事項，在性質
    上顯具實質處罰之意涵，而應認屬行政罰法第26條第1 項所
    稱之「刑事法律處罰」，並有「一事不二罰」原則之適用，
    是故前開修正後道路交通管理處罰條例第35條第8 項所指之
    罰金，在解釋上亦應包括依檢察官之緩處分命令而向公益團
    體繳納之捐款在內甚明。
五、經查：
  (一)經查，本件異議人甲○○於前揭時、地，酒後駕駛上開自用
    小客車，經警測試檢定酒精濃度每公升0.45毫克等情，業據
    異議人自承在卷，並有舉發違反道路交通管理事件通知書、
    測定紀錄表各1 紙在卷可憑，職是，異議人酒後吐氣所含酒
    精濃度既已超過每公升0.25毫克之標準（呼氣酒精濃度超過
    0.4MG/L 以上未滿0.55MG/L），則異議人違反道路交通管理
    處罰條例第35條第1 項第1 款規定之事實已甚明確，依違反
    道路交通管理事件統一裁罰基準及處理細則規定，裁處之罰
    鍰應為3 萬4500元，是本件原處分裁處罰鍰4 萬9500元於法
    尚有未合，先予指明。
  (二)又異議人同一酒後駕車之行為，業經臺灣高雄地方法院檢察
    署檢察官於97年11月17日以97年度偵字第29484 號為緩起訴
    處分，緩起訴期間為1 年，並命異議人於緩起訴處分確定日
    起至緩起訴期間屆滿前3 個月止，向國庫支付2 萬元，並參
    加1 場法治教育等事項，該緩起訴處分嗣經臺灣高等法院高
    雄分院檢察署檢察長於97年12月8 日以97年度上職議字第52
    92號處分書駁回再議而告確定，異議人並已於98年1 月19日
    向公庫支付2 萬元等情，有前開緩起訴處分書、高雄地方法
    院檢察署收據，並經本院依職權調閱臺灣高雄地方法院檢察
    署97年度緩字第4569號全卷核閱無誤，揆諸前開說明，異議
    人既已受2 萬元之實質處罰，依上開說明及規定，異議人應
    僅須就罰鍰部分補繳差額部分即1 萬4500元（3 萬4500-2萬
    =1萬4500 元）。
  (三)吊扣駕駛執照及道路交通安全講習為罰鍰以外之其他種類之
    行政罰，兼具維護公共秩序之作用，依行政罰法第26條第1
    項但書規定，為達行政目的，原處分機關仍得予以裁處。本
    件異議人違規當時係酒後駕駛自用小客車，則原處分機關依
    道路交通管理處罰條例第35條第1 項第1 款、第24條第1 項
    第2 款規定，對異議人裁處吊扣小型車普通駕駛執照12個月
    ，並應參加道路交通安全講習，經核與法相符，並無違誤，
    併予敘明。
六、綜上，原處分裁處異議人罰鍰4 萬9500元尚屬有誤，且異議
    人就原處分關於罰鍰超過1 萬4500元部分聲明異議，為有理
    由，又因本件異議人僅有一個酒後駕車之交通違規行為，有
    關處罰效果之罰鍰、吊扣駕駛執照、施以道路交通安全講習
    ，與該交通違規行為是否存在，均無從分離。異議人既已對
    於原處分關於裁處罰鍰部分聲明異議，關於原處分其他吊扣
    駕駛執照、施以道路交通安全講習部分，均與該交通違規行
    為無從分離，本院自應併予審理，爰將原處分全部撤銷，並
    自為裁定如主文第2 項所示。
七、依道路交通案件處理辦法第20條，裁定如主文。
中    華    民    國    99    年    7     月    30    日
                  交通法庭  法  官  王  琁
以上正本證明與原本無異。
如不服本裁定，應於收受送達後5 日內向本院提出抗告狀（應附
繕本）。
中    華    民    國    99    年    8     月    3     日
                            書記官  林修弘

司法院資訊處製作；財團法人民間司法改革基金會備份。
